臺灣高等法院刑事判決
111年度交上訴字第46號
上  訴  人  臺灣臺北地方檢察署檢察官
上  訴  人  
即  被  告  趙國錚



上列上訴人等因被告過失致死案件，不服臺灣臺北地方法院110
年度審交訴字第93號，中華民國110年12月30日第一審判決（起
訴案號：臺灣臺北地方檢察署110年度偵字第24960號），提起上
訴，本院判決如下：
    主  文
上訴駁回。
    犯罪事實
一、趙國錚於民國110年7月6日晚間7時30分前某時許起，駕駛車
    牌號碼000-00號營業小客車，沿臺北市大安區忠孝東路3段
    西往東方向第三車道行駛，至同段222號前時，本應注意車
    前狀況，隨時採取必要之安全措施，而依當時天候雨、夜間
    有照明、柏油路面濕潤無缺陷、無障礙物、視距良好等情況
    ，亦無其他不能注意情事，竟疏未注意及此，適林榆庭前於
    同日晚間7時許，騎乘車牌號碼000-0000號普通重型機車，
    沿上開路段同向同車道，因林文英騎乘之車牌號碼000-0000
    號普通重型機車煞車減速，在後之林榆庭閃避不及，所騎乘
    機車車頭撞擊林文英機車車尾，雙方均倒地（下稱第一階段
    事故），趙國錚未注意林榆庭已倒臥路面，仍直行而以其駕
    駛車輛輾壓林榆庭（下稱第二階段事故），致林榆庭因頭頸
    胸腹挫傷、肺挫傷、血胸、槤枷式骨折致多重創傷性休克死
    亡。
二、案經林鴻邦訴由臺北市政府警察局大安分局報告臺灣臺北地
    方檢察署檢察官偵查起訴。
    理  由
壹、程序部分
    檢察官於本院審判程序中，對於本案相關具有傳聞性質之證
    據資料，均表示不爭執證據能力（見本院卷第57至58頁），
    且本案所引用之非供述證據，亦屬合法取得，依法均可作為
    認定犯罪事實之依據。
貳、實體部分
一、認定被告犯罪之證據及理由
　㈠上揭犯罪事實，迭據上訴人即被告趙國錚於警詢、偵查、原
    審審理坦承不諱，核與證人即告訴人林鴻邦於警詢、偵查、
    原審之證述（相卷第15-16頁、偵卷第13-14頁；相卷第155
    頁、第171-173頁、第291頁；原審卷第43-47頁、第49-55頁
    ）；證人即在場目擊之簡晶凱、陳信義、林文英於警詢、偵
    查之證述（見相卷第17-19頁、第99頁、偵卷第23-25頁、相
    卷第297-302頁【具結】；相卷第21-24頁、第95頁、偵卷第
    15-18頁、相卷第149-153頁、第297-302頁【具結】；相卷
    第25-28頁、第93頁、偵卷第15-22頁、相卷第149-153頁、
    第297-302頁【具結】）情節相符，並有臺北市政府消防局
    救災救護指揮中心受理報案紀錄表、刑案現場照片、臺北市
    政府警察局道路交通事故調查卷宗（含道路交通事故現場圖
    、補充資料表、談話紀錄表、道路交通事故調查報告表㈠㈡、
    道路交通事故登記聯單、肇事人自首情形紀錄表、酒精測定
    紀錄表、交通事故照片、A1、A2類交通事故攝影蒐證檢視表
    、相驗屍體證明書、解剖勘驗筆錄、臺北市政府警察局大安
    分局110年7月19日北市警安分刑字第1103058596號函暨所附
    相驗照片、解剖照片、369-L6勘驗情形光碟、法務部法醫研
    究所毒物化學鑑定書、臺北市政府警察局大安分局110年9月
    10日北市警安分刑字第1103019342號函暨所附DNA鑑定書、
    法務部法醫研究所解剖報告書暨鑑定報告書及臺北市交通事
    件裁決所110年9月1日北市裁鑑字第1103128976號函暨所附
    鑑定意見書（相卷第39-43頁、相卷第45-80頁、相卷第81-1
    15頁、偵卷第55-83頁、相卷第161、175、177頁、相卷第16
    9頁、相卷第179-249頁、相卷第253頁、相卷第261-269頁、
    相卷第271-280頁、相卷第281-287頁）在卷可稽。
　㈡按汽車行駛時，駕駛人應注意車前狀況，並隨時採取必要之
    安全措施。道路交通安全規則第94條第3項已有明文。被告
    為職業駕駛人，自應注意前開交通規則，而本案車禍發生當
    時天候雨、夜間有照明、柏油路面濕潤無缺陷、無障礙物、
    視距良好等情況，亦無其他不能注意情事等客觀情況，並無
    不能注意之情，復有上開道路交通事故調查報告（一）附卷
    可佐，竟疏於注意及此，其駕車行為自有過失甚明。
  ㈢又被告前揭過失行為撞及被害人林榆庭，致被害人經送醫救
    治後，頭頸胸腹挫傷、肺挫傷、血胸、槤枷式骨折致多重創
    傷性休克死亡之事實，亦如前述，足見被害人之死亡，與被
    告上開過失行為間，確有相當因果關係甚明。
  ㈣綜上所述，被告前揭之任意性自白經前開證據補強，核與事
    實相符。本件事證明確，被告上訴聲請調閱行車紀錄器影像
    云云，核無必要。被告犯行堪以認定，應依法論科。
二、論罪
  ㈠罪名
　　核被告所為，係犯刑法第276條第1項之過失致人於死罪。
　㈡刑之減輕事由
　　被告於上開肇事後，在偵查機關尚未發覺肇事者前，於處理
    員警前往現場處理時在場，並當場承認為肇事人，自首而接
    受裁判，此有道路交通事故肇事人自首情形紀錄表1紙（見
    偵卷第75頁）附卷足憑，係對於未經發覺之罪自首而受裁判
    ，爰依刑法第62條前段之規定，減輕其刑。
參、駁回上訴之理由
一、原審認被告上開過失致人於死犯行，罪證明確，並審酌被告
    駕駛營業小客車而參與道路交通，本應遵守交通規則，以維
    護、保障其他用路人之人身、財產安全，竟疏未注意前方事
    故，被害人林榆庭已倒地不起，仍貿然前行而輾壓被害人，
    致被害人因傷重而死亡，使被害人家屬遭受無法彌補之傷痛
    ，所為實屬不該，又未積極與被害人家屬洽談和解，且經法
    院安排調解後仍未達成和解，惟考量被告犯後坦承犯行，兼
    衡酌其過失情節、以駕駛計程車為業，卻多次漠視道路交通
    安全規則而有交通事故之前科素行，暨被告自述高中畢業之
    智識程度、現職收入、無需扶養他人之家庭經濟生活狀況等
    一切情狀，量處有期徒刑1年，經核尚無不合，量刑亦屬妥
    適，應予維持。
二、檢察官循告訴人請求上訴以被告駕駛為業，應負較高注意義
    務，於偵審中無何懺悔道歉表示，犯後態度惡劣，毫無悔意
    ，應予重罰。被告上訴則以被害人著深色服裝躺在地上，無
    任何警告設施，視線因雨不佳，相關人之疏失亦應列為被告
    違反義務程度科刑輕重之參考。伊經量處1年刑期，其營業
    駕照必遭行政註銷處罰，無從維生，有一罪二罰之違誤，另
    違反內部裁量界限，顯有違憲云云。
三、本院查：
  ㈠按量刑係法院就繫屬個案犯罪之整體評價，為事實審法院得
    依職權自由裁量之事項。量刑判斷當否之準據，應就判決之
    整體觀察為綜合考量，苟已斟酌刑法第57條各款所列情狀，
    而未逾越法定刑度，如無偏執一端，致明顯失出失入情形，
    上級審法院即不得單就量刑部分遽指為不當或違法。本件原
    審已斟酌刑法第57條各款所列情狀為被告量刑之基礎，確實
    衡酌被告職業駕駛身分、未積極與被害人家屬和解之情狀，
    並無偏執一端，致明顯失出失入情形。又被告過失犯行為第
    二階段事故之肇事主因，被害人並無過失一節，此有前揭臺
    北市交通事件裁決所鑑定意見書可參，原判決以被告個人過
    失所為量刑，至屬適法。檢察官以量刑過輕，被告以應參酌
    他人過失量刑云云，均非有憑。
　㈡按法治國一罪不二罰原則，禁止國家就人民之同一犯罪行為
    ，重複予以追究及處罰，此乃法治國法安定性、信賴保護原
    則及比例原則之具體展現。上述重複追究及處罰，原則上固
    係指刑事追訴程序及科處刑罰而言，但其他法律所規定之行
    政裁罰，如綜觀其性質、目的及效果，等同或類似刑罰，亦
    有一罪不二罰原則之適用。至若行政法規範另有處停止營業
    、勒令歇業及沒入之部分，因該等處分實質目的在排除已發
    生之危害，或防止危害發生或擴大，與法治國一罪不二罰原
    則尚無違背（司法院釋字第808解釋理由參照）。被告因本
    案過失駕駛行為致人死亡之嚴重結果，縱因交通監理機關依
    法吊銷被告駕駛許可，亦係避免被告日後再行輕忽駕駛所生
    危害，依諸上開解釋，要與一罪不二罰無涉。
　㈢按數罪併罰定應執行之刑，法院量刑自由裁量界限範圍之「
    內部界限」，係指法院在量刑時，必須受法秩序理念規範之
    比例原則、平等原則、責罰相當原則、重複評價禁止原則等
    自由裁量權之內部抽象價值要求界限之支配，使以輕重得宜
    ，罰當其責，俾符合法律授與裁量權之目的。本案並無定應
    執行刑情況，原審量刑亦屬合宜，已經說明如上，被告任意
    比附內部界限云云，殊無所據。
　㈣從而，檢察官及被告上訴均無理由，應併駁回。　
肆、被告經合法傳喚未到庭，嗣以其看錯時間遲誤云云，無從認
    屬正當理由，爰不待其陳述逕行判決。
據上論斷，應依刑事訴訟法第368條、第371條，判決如主文。
本案經檢察官牟芮君提起公訴，檢察官張友寧提起上訴，檢察官
越方如到庭執行職務。
中　　華　　民　　國　 111　　年　　 4 　 月　  26  　日
     　　　　　   刑事第二十三庭審判長法　官  許永煌
                                      法　官  雷淑雯
                                      法　官  吳定亞
以上正本證明與原本無異。
如不服本判決，應於收受送達後20日內向本院提出上訴書狀，其
未敘述上訴之理由者並得於提起上訴後20日內向本院補提理由書
（均須按他造當事人之人數附繕本）「切勿逕送上級法院」。
                                      書記官  郭侑靜
中　　華　　民　　國　　111 　年　　4 　　月　　27　　日
附錄：本案論罪科刑法條全文
中華民國刑法第276條
因過失致人於死者，處5年以下有期徒刑、拘役或50萬元以下罰
金。